【裁判字號】    95,訴緝,172
【裁判日期】    951130
【裁判案由】    毒品危害防制條例
【裁判全文】
臺灣高雄地方法院刑事判決             95年度訴緝字第172號
公  訴  人  臺灣高雄地方法院檢察署檢察官
被      告  甲○○
                      號(
選任辯護人  陳裕文律師
            侯勝昌律師
            陳正男律師
上列被告因違反毒品危害防制條例案件，經檢察官提起公訴（93
年度偵字第23328 號），本院判決如下：
    主  文
甲○○共同連續販賣第一級毒品，處有期徒刑捌年，販毒所得新
臺幣貳仟伍佰元，沒收之，如全部或一部不能沒收時，以其財產
抵償之；未扣案之0000000000號行動電話，沒收之，如全部或一
部不能沒收時，追徵其價額。又共同連續販賣第二級毒品，處有
期徒刑肆年貳月，販毒所得新臺幣貳仟伍佰元，沒收之，如全部
或一部不能沒收時，以其財產抵償之；未扣案之0000000000號行
動電話，沒收之，如全部或一部不能沒收時，追徵其價額。應執
行有期徒刑拾貳年；販毒所得新臺幣伍仟元，沒收之，如全部或
一部不能沒收時，以其財產抵償之；未扣案之0000000000號行動
電話，均沒收之，如全部或一部不能沒收時，追徵其價額。
    事  實
一、甲○○均明知海洛因、甲基安非他命，各係毒品危害防制條
    例第2 條第2 項第1 款、第2 款所稱之第一級、第二級毒品
    ，非經許可不得販賣，竟與廖坤鴻（綽號「喜仔」，另經臺
    灣高等法院臺南分院以民國94年度上訴字第1273號判決判處
    無期徒刑，現由最高法院發回更審中）共同基於意圖販賣海
    洛因、甲基安非他命（起訴書誤載為安非他命）以營利之概
    括犯意聯絡，自92年11月、12月間前之某日起，廖坤鴻透過
    綽號「大隻狗」、「輝原」等姓名、年籍均不詳之成年男子
    介紹，在臺中、嘉義等地區，分別向不詳姓名之成年男子販
    入不詳數量之海洛因與甲基安非他命後。於92年11月、12月
    間某日起之1 個月內，即以所有0000000000號行動電話作為
    販毒聯絡工具，嗣他人撥打上開行動電話購買毒品時，廖坤
    鴻即與對方約定購買毒品數量、交貨地點，繼將毒品交予甲
    ○○，指示甲○○前往上開約定之地點（均在高雄縣林園鄉
    境內），將毒品交付購毒者，並收取價金，而甲○○收取價
    金後，乃將價金交付廖坤鴻。前後販賣海洛因予綽號「黑仔
    」、「安勝仔」及其他不詳姓名年籍之成年人計4 次，每次
    交易金額各為新臺幣（下同）500 元、500 元、500 元及1,
    000 元。販賣甲基安非他命予不詳姓名年籍之成年人，前後
    計4 次，每次交易金額亦為500 元、500 元、500 元及1,00
    0 元。其中甲基安非他命每販賣新臺幣（下同）500 元，廖
    坤鴻約獲利150 元；另海洛因則每販賣500 元，廖坤鴻約獲
    利200 元，而甲○○則藉此獲取免費施用毒品之代價。
二、案經高雄市政府警察局小港分局報告臺灣高雄地方法院檢察
    署檢察官簽分偵查起訴。
    理  由
一、證據能力部分：
    本判決所引用之證據資料（詳後引證據），其中傳聞證據部
    分，縱無刑事訴訟法第159 條之1 至第159 條之4 或其他規
    定之傳聞證據例外情形，亦因被告、辯護人及檢察官或同意
    可作為證據使用，或未聲明異議，依刑事訴訟法第159 條之
    5 第1 項、第2 項之規定，本院審酌該證據作成之情況，認
    為適當，應得為證據。
二、上開事實，業據被告甲○○於偵查及本院中坦白承認（詳93
    年度他字第1633號卷第47頁第6 行至第7 行；本院訴緝卷第
    15頁、第38頁第1 行至第9 行、第67頁倒數第15行至第68頁
    ）。並有下列證據可資佐證：
  (一)證人潘怡潔於警詢中證陳：購毒之人撥打「阿喜」（即廖坤
    鴻）行動電話聯絡，約定購買毒品後，廖坤鴻就會將毒品交
    予甲○○，將毒品運送至指定地點交易等語（詳小港分局警
    卷(一)第3 頁倒數第7 行以下）。於偵查中證陳：人家打電話
    予廖坤鴻，廖坤鴻在忙時，就叫他們（即被告甲○○等人）
    送一下，記得廖坤鴻曾叫他們（即被告甲○○等人）送過幾
    次毒品；因為廖坤鴻會提供毒品給他們（即被告甲○○等人
    ）免費施用，故甲○○曾替廖坤鴻運送毒品等語（詳93年度
    他字第1633號卷第45頁、第55頁倒數第4 行、第56頁第3 行
    至第4 行）。
  (二)證人劉明全於偵查中證陳：伊曾替廖坤鴻運送過第一、二級
    毒品，只知道甲○○也有替廖坤鴻運送毒品等語（詳93年度
    他字第1633號卷第47頁倒數第6行以下）。
  (三)證人廖坤鴻於警詢中證陳：他們（即被告甲○○等人，筆錄
    誤載為劉書偉）都是跟其在一起施用毒品之朋友，在一起時
    ，看誰接電話就會幫其送毒品出去交易，沒有報酬，因為平
    時在一起時會分毒品供他們施用，他們幫其運送毒品交易後
    所得之款項，都交付予伊等語（詳小港分局警卷(三)第9 頁正
    面倒數第5 行至第9 頁背面第2 行）。於本院另案審理中證
    陳：購買毒品時，係「大隻狗」（住林園）、「輝原」（住
    高雄）帶其至台中、嘉義買，他們算是中間人，伊並非向他
    們2 人購買；甲基安非他命每賣1,000 元，賺300 元，海洛
    因每賣500 元，賺200 元；幫其交付毒品予購毒者之人，除
    劉柏彰、劉明全外，尚有甲○○（筆錄誤載為劉書偉）、邱
    景曜等語（詳本院93年度訴字第1160號卷94年3 月28日審判
    筆錄第11頁倒數第7 行以下、第13頁第11行至第14行、第14
    頁第15行至第19行）。於本院審理中證陳：劉明全、甲○○
    2 人曾幫其送過毒品，他們收回來之錢就直接交予伊，其免
    費提供毒品供他們施用等語（詳本院94年度訴字第220 號卷
    (二)第152頁倒數第8行以下、第153頁倒數第11行以下）。
  (四)又觀之卷附0000000000號行動電話監聽譯文資料（通訊監察
    書詳本院93年度訴字第1160號卷第1 頁至第3 頁），92年
    12月13日：某人撥打電話要找廖坤鴻，但因廖坤鴻在忙，由
    他人代為接聽，撥打電話之人即向接聽電話之人表示：「告
    訴廖坤鴻，書維在這裏，我要向書維拿『糖仔』（即甲基安
    非他命）」等語（詳小港分局警卷(二)第63頁）。雖上開監聽
    譯文資料，無法證明撥打電話之人最後是否確向被告甲○○
    取得甲基安非他命，但因其欲向被告甲○○取得毒品，須先
    告知廖坤鴻，亦足徵被告甲○○之前確曾依廖坤鴻之指示，
    交付毒品予他人。92年12月20日：「狗哥」撥打電話要找
    廖坤鴻，由潘怡潔接聽，當時因潘怡潔表示其人在台南，「
    狗哥」就要求潘怡潔撥打電話予被告甲○○，由被告甲○○
    拿毒品予「狗哥」，並要潘怡潔告知廖坤鴻，嗣潘怡潔改稱
    其正開車返回林園，乃與「狗哥」約定在舊厝交易，由潘怡
    潔親自交易（詳小港分局警卷(二)第78頁至第79頁）。雖上開
    毒品並非由被告甲○○交付予「狗哥」，但觀之整體對話內
    容，「狗哥」確實要求由被告甲○○送毒品，並要求潘怡潔
    先告知廖坤鴻，益徵被告甲○○之前確曾依廖坤鴻之指示，
    交付毒品予他人。
  (五)另被告甲○○於本院準備程序中坦承：在1 個月內，平均每
    1 星期交易海洛因、甲基安非他命各1 次，500 元、1,000
    元均有等語（詳本院訴緝卷第38頁第4 行以下）。因1 個月
    約有4 個星期，故被告甲○○與廖坤鴻共同販賣海洛因、甲
    基安非他命之次數，應各為4 次。又因被告甲○○僅知交易
    金額有500 元及1,000 元2 種，但無法確定各次交易之金額
    ，基於罪疑惟輕原則及被告甲○○利益之考量，被告甲○○
    既確實曾交易毒品1,000 元，故販賣海洛因、甲基安非他命
    1,000 元之部分，僅能認定各1 次，其餘3 次，應各販賣50
    0 元。即前後計販賣海洛因、甲基安非他命各4 次，每次交
    易金額均各為500 元、500 元、500 元及1,000 元，販賣所
    得均為2,500 元。至被告甲○○雖於偵查中陳稱：本件交易
    毒品之時間係在93年3 、4 月間，惟被告甲○○自93年3 月
    31日起至93年4 月22日止，係在監執行觀察勒戒，有臺灣高
    等法院被告前案紀錄表可參，足認被告甲○○於前開毒品交
    易時間之陳述，應屬誤記，當以其在本院審理中所述之交易
    時間為準。
  (三)此外，證人廖坤鴻係透過綽號「大隻狗」、「輝原」等姓名
    、年籍均不詳之成年男子介紹，在臺中、嘉義地區，分別向
    不詳姓名之成年男子販入不詳數量之海洛因與甲基安非他命
    後，即以所有0000000000號等行動電話作為販毒聯絡工具，
    其中甲基安非他命每販賣1,000 元，約獲利300 元；另海洛
    因則每販賣500 元，約獲利200 元，而被告甲○○藉由替廖
    坤鴻交易毒品，可獲得免費施用毒品之事實，業據證人廖坤
    鴻於警詢及本院另案審理中證陳如前。準此，被告甲○○與
    廖坤鴻共同販賣海洛因及甲基安非他命各4 次，應有共同營
    利之意圖甚明。
  (四)綜上，因被告甲○○自白核與事實相符，是本件事證明確，
    被告甲○○共同連續販賣海洛因及甲基安非他命各4 次之犯
    行，均堪認定。
三、按海洛因、甲基安非他命分別為毒品危害防制條例第2 條第
    2 項第1 款及第2 款所明定之第一級及第二級毒品。被告甲
    ○○販賣上開毒品，核其所為，係犯毒品危害防制條例第4
    條第1 項之販賣第一級毒品罪；同條例第4 條第2 項之販賣
    第二級毒品罪【因被告甲○○係為交易毒品行為，已參與販
    賣第一、二級毒品之構成要件行為，應係犯販賣第一、二級
    毒品罪，起訴書記載被告甲○○係犯運輸第一、二級毒品罪
    ，容有誤會。惟因檢察官已具狀變更起訴法條為販賣第一級
    毒品罪、第二級毒品罪（詳本院94年度訴字第220 號卷第
    111 頁），爰不再變更起訴法條】。被告甲○○與廖坤鴻間
    ，就上開販賣第一、二級毒品之犯行，有犯意聯絡，行為分
    擔，均為共同正犯。被告甲○○分別販賣第一、二級毒品各
    4 次，均時間緊接，方法相同，所犯又均屬犯罪構成要件相
    同之罪名，顯係各基於概括之犯意反覆為之，均為連續犯，
    應各依廢止正前刑法連續犯之規定論以一罪，並均依法加重
    其刑【死刑、無期徒刑部分不得加重，僅就有期徒刑或罰金
    部分，加重其刑】。此外，被告甲○○連續販賣第一、二級
    毒品予他人施用，固戕害他人之身心，危害國人健康，但本
    院斟酌其販毒之數量不多，與販賣毒品之數量達數公斤以上
    大盤商之危害情形不同，販賣時間亦短暫，且所得金額不大
    ，與一般所見大規模販毒行為，顯然有別，且被告年紀尚輕
    ，思慮未周，販毒所得亦非歸其所有，如對被告販賣第一、
    二級毒品部分量處最輕之法定本刑無期徒刑、7 年以上有期
    徒刑，誠屬法重情輕。再者，被告甲○○販賣第一、二級毒
    品所得之代價，僅係由廖坤鴻免費提供毒品施用，顯見其當
    時染有毒癮，已難控制自己行為，在須毒品解癮之下，方一
    錯再錯，就其罹罪之因素而言，客觀上顯然足以引起一般人
    之同情，衡情尚有可憫恕之處，爰就其販賣第一、二級毒品
    部分，均依刑法第59條規定予以減輕其法定刑，且均先加而
    後減。被告甲○○所犯上開二罪間，犯意各別，罪名互殊，
    應各予分論併罰。【被告甲○○行為後，刑法及刑法施行法
    業於94年2 月2 日經總統以華總一義字第09400014901 號令
    修正公布，並均於95年7 月1 日施行（下稱新刑法，修正前
    刑法下稱舊刑法），參酌最高法院95年5 月23日刑事庭第8
    次會議決議，新刑法第2 條第1 項之規定，係規範行為後法
    律變更所生新舊法律比較適用之準據法，於新刑法施行後，
    應適用新刑法第2 條第1 項之規定，為「從舊從輕」之比較
    。另於比較時應就罪刑有關之共犯、未遂犯、想像競合犯、
    牽連犯、連續犯、結合犯，以及累犯加重、自首減輕暨其他
    法定加減原因（如身分加減）與加減比例等一切情形，本於
    統一性及整體性原則，綜其全部罪刑之結果而為比較。本院
    審酌：(一)罰金刑部分：被告甲○○行為後，刑法第33條第5
    款業已修正施行；修正後刑法第33條第5 款規定「罰金：新
    臺幣1,000 元以上，以百元計算之。」，與修正前刑法第33
    條第5 款規定「罰金：1 元以上。」不同。比較新舊法結果
    ，以舊法較有利於行為人。(二)連續犯部分：被告甲○○行為
    後，刑法第56條連續犯之規定，業已修正刪除，並於95年7
    月1日 施行，則被告甲○○之犯行，因行為後新法業已刪除
    連續犯之規定，此刪除雖非犯罪構成要件之變更，但顯已影
    響行為人刑罰之法律效果，自屬法律有變更，依新法第2 條
    第1項 規定，比較新、舊法之結果，應以舊法較為有利於行
    為人。(三)定執行刑部分：被告甲○○行為後，刑法第51條業
    已修正公布，並於95年7 月1 日施行，修正前刑法第51條規
    定：「數罪併罰，分別宣告其罪之刑，依左列各款定其應執
    行者：」其中第5 款規定：「宣告多數有期徒刑者，於各刑
    中之最長期以上，各刑合併之刑期以下，定其刑期。但不得
    逾20 年 。」修正後刑法第51條第5 款規定：「宣告多數有
    期徒刑者，於各刑中之最長期以上，各刑合併之刑期以下，
    定其刑期。但不得逾30年。」比較結果，修正前刑法較有利
    於行為人。(四)無期徒刑減輕部分：被告甲○○行為後，刑法
    第65條第2 項業已修正公布，並於95年7 月1 日施行，修正
    前刑法第65條第2 項規定：「無期徒刑減輕者，為7 年以上
    有期徒刑」；修正後刑法第65條第2 項規定：「無期徒刑減
    輕者，為20年以下15年以上有期徒刑」，比較結果，修正前
    刑法較有利於行為人。(五)共犯部分：新舊法適用並無不同，
    無庸新舊法比較。(六)刑法第59條部分：修正條文僅係法院就
    刑之酌減審認標準見解明文化，非屬法律變更（最高法院95
    年度第8 次刑事庭會議決議意旨參照），無庸新舊法比較。
    從而，因本案涉及法律變更，且以舊刑法有利於被告劉明全
    、劉柏彰，參諸前開最高法院決議意旨，依新刑法第2 條第
    1 項前段規定，自應適用最有利於被告甲○○之舊刑法，併
    此敘明】。爰審酌被告甲○○於廖坤鴻販入第一級毒品海洛
    因及第二級毒品甲基安非他命後，販售予不特定人牟利時，
    僅前往現場交易，所得均歸廖坤鴻取得，被告甲○○僅取得
    免費施用毒品之代駕，其於廖坤鴻販賣毒品時，尚非居於主
    要地位；並參以被告甲○○犯後坦承犯行及參與販賣次數、
    販賣所得等一切情狀，分別量處如主文所示之刑，並定其應
    執行刑，以資懲儆。至如主文第1 項所示販賣海洛因、甲基
    安非他命所得之金錢，因係被告甲○○與廖坤鴻共同犯罪所
    得之財物，應依毒品危害防制條例第19條第1 項之規定，均
    宣告沒收之，如全部或一部不能沒收時，以其財產抵償之。
    另未扣案如主文第1 項所示之行動電話【因本案依監聽譯文
    資料所示，並無其他行動電話譯文資料，故就現存證據資料
    而言，僅能認定如主文所示之行動電話係供犯罪所用之物】
    ，因係廖坤鴻所有供與被告甲○○共同犯罪所用之物，應各
    依毒品危害防制條例第19條第1 項之規定，均沒收之，如全
    部或一部不能沒收時，追徵其價額。此外，本件扣案物部分
    ，因無證據證明與本件被告甲○○共同販賣毒品之犯行有關
    ，爰不予宣告沒收之，併此敘明。
四、證人張家龍固於警詢中陳稱：92年3 月間，曾向廖坤鴻購買
    海洛因3 至4 次，在高雄縣林園鄉○○○路旁交易，其中被
    告甲○○曾出面與其交易毒品等語（詳小港分局警卷(三)第19
    頁倒數第5 行以下、第20頁第6 行）。惟證人張家龍係依警
    方提供之照片指認，指認程序不無誤導而有瑕疵，且指認當
    時距離其購買毒品時已1 年，指認是否正確無誤，亦有可疑
    ，尚難因此即認被告甲○○涉犯此部分之犯行。況證人張家
    龍所言縱屬真實，因距本案被告甲○○販賣第一級毒品犯行
    已相差9 月，亦難認有舊刑法連續犯之裁判上一罪關係。
據上論斷，應依刑事訴訟法第299 條第1 項前段，毒品危害防制
條例第4 條第1 項、第2 項、第19條第1 項，刑法第11條、第2
條第1 項前段、第28條、廢止前刑法第56條、刑法第59條、修正
前刑法第51條第5 款，判決如主文。
中    華    民    國    95    年    11    月    30    日
                  刑事第一庭    審判長法  官 陳明富
                                      法  官 陳宛榆
                                      法  官 方百正
以上正本證明與原本無異。
如不服本判決，應於收受送達後10日內向本院提出上訴書狀。
中    華    民    國    95    年    11    月    30    日
                                      書記官 郭素蓉
附錄本判決論罪科刑法條：
毒品危害防制條例第4條
製造、運輸、販賣第一級毒品者，處死刑或無期徒刑；處無期徒
刑者，得併科新臺幣1 千萬元以下罰金。
製造、運輸、販賣第二級毒品者，處無期徒刑或7 年以上有期徒
刑，得併科新臺幣7 百萬元以下罰金。
製造、運輸、販賣第三級毒品者，處5 年以上有期徒刑，得併科
新臺幣5 百萬元以下罰金。
製造、運輸、販賣第四級毒品者，處3 年以上10年以下有期徒刑
，得併科新臺幣3 百萬元以下罰金。
製造、運輸、販賣專供製造或施用毒品之器具者，處1 年以上7
年以下有期徒刑，得併科新臺幣1 百萬元以下罰金。
前5項之未遂犯罰之。


司法院資訊處製作；財團法人民間司法改革基金會備份。
